臺灣臺北地方法院刑事裁定
110年度聲字第1651號
聲  請  人  臺灣臺北地方檢察署檢察官
被      告  蔡鎮安
具  保  人  蕭棋云（年籍、住居所均詳卷）
上列具保人因被告犯詐欺等案件，聲請人聲請沒入保證金（110
年度執聲沒字第107號、110年度執字第394號），本院裁定如下
：
    主  文
聲請駁回。
    理  由
一、聲請意旨略以：具保人蕭棋云因被告蔡鎮安犯詐欺等案件，
    經依本院指定之保證金額新臺幣（下同）10萬元出具現金保
    證後，將被告釋放。茲因被告逃匿，依刑事訴訟法第118條
    、第119條之1第2項規定，應沒入具保人繳納之保證金及實
    收利息（107年刑保字第35號），爰依同法第121條第1項規
    定聲請裁定等語。
二、具保為羈押之替代手段，其目的在防止被告逃匿等，以確保
    偵查、審判及執行程序之進行。具保之被告逃匿者，應命具
    保人繳納指定之保證金額，並沒入之；不繳納者，強制執行
    ；保證金已繳納者，沒入之，刑事訴訟法第118條第1項定有
    明文。因此，沒入具保人繳納之保證金，應以被告逃匿為要
    件，如未合法傳拘被告，或未依法通知具保人限期命將被告
    帶同到案，恐有誤認被告逃匿而誤為沒入保證金裁定之虞，
    故宜經合法傳拘被告未著，且經依法通知具保人帶同或通知
    被告到案執行，於無效果時，再為沒入之裁定較為妥適（司
    法院民國70年10月28日(70)廳刑一字第1104號函研究意見參
    照）。另依法院辦理刑事訴訟案件應行注意事項第61點規定
    「因具保而停止羈押之被告，如非逃匿，不得僅以受有合法
    傳喚無故不如期到案之理由，沒入其保證金」，亦明白揭示
    沒入具保人繳納之保證金，應以被告故意逃匿為要件，僅有
    被告故意逃匿時，法院始得裁定沒入所繳納之保證金，蓋沒
    入保證金攸關具保人財產權之剝奪，不容便宜行事，必向被
    告之住居所合法送達傳票，其屆期無正當理由未到案，並經
    依址拘提無著，且已依法通知具保人應帶同或通知被告到案
    執行亦無效果，足以確認被告已經逃匿時，法院始得裁定沒
    入具保人所繳納之保證金，以符正當法律程序。而實務上向
    被告戶籍地為傳喚、拘提，係因被告以設定住所之意思申報
    其戶籍，即以外部行為表示有居住在該處所之意思，故除別
    有陳報未住戶籍地且無需向該址送達外，自應以其戶籍地為
    送達處所，以究明被告實際所在，據以認定其有無逃匿之事
    實。
三、經查，被告前因詐欺等案件，經本院指定保證金10萬元，由
    具保人於107年1月27日出具現金保證後，乃將被告釋放，有
    本院被告具保責付辦理程序單、國庫存款收款書可憑。而被
    告所犯上開詐欺等案件，經本院以107年度訴字第74號、第2
    61號判決，分別判處有期徒刑1年4月（關於該案被害人蕭聰
    賢部分）、6月、1年4月（關於該案被害人陳奕仁部分）、9
    月、3年（下依序稱犯罪事實一至五）；嗣經臺灣高等法院
    於109年3月10日以108年度上訴字第1720號判決，撤銷有關
    犯罪事實一、二之罪刑，依序改判處有期徒刑6月、5月，應
    執行有期徒刑9月，並駁回有關犯罪事實三至五罪刑之上訴
    （有關犯罪事實一、二、四部分，因不得上訴第三審而確定
    ）；再經最高法院於109年12月30日以109年度台上字第5868
    號判決，駁回有關犯罪事實三、五罪刑之上訴而全部確定（
    下稱本案刑事案件）等情，有本案刑事案件歷審判決、臺灣
    高等法院被告前案紀錄表可參。
四、本案刑事案件全部確定後，關於犯罪事實三至五罪刑等之執
    行程序：
（一）臺北地檢署檢察官於110年1月19日收案後，即按「高雄市
      ○○區○○○○路000號5樓之1」（下稱高雄鼓山址）、「桃園
      市○○區○○路0段000號之1」（下稱桃園龍潭址）、「桃園
      市○鎮區○○路000巷00弄00號6樓之1」（下稱桃園平鎮址）
      、「臺北市○○區○○○路00號3樓304室」（下稱臺北南港址
      ）、「新北市○○區○○路000號12樓」（下稱新北樹林址）
      等地址，傳喚被告應於110年2月18日上午9時20分到案執
      行，執行傳票於110年2月3日寄存送達桃園龍潭址、桃園
      平鎮址；於110年2月8日寄存送達臺北南港址；高雄鼓山
      址、新北樹林址均因查無此人而經退回郵件。臺北地檢署
      檢察官另發函通知具保人應通知（或帶同）被告於上開時
      間到案接受執行，逾期即依法聲請沒入保證金10萬元，於
      110年2月1日送達具保人陳報址。然被告僅於110年2月18
      日提出請假狀，未到案接受執行，有臺北地檢署110年1月
      27日執行案件進行單、執行傳票、110年1月28日通知、11
      0年2月18日公務電話紀錄、被告請假狀、各該送達證書及
      退回郵件可憑。
（二）臺北地檢署檢察官復按高雄鼓山址、臺北南港址、新北樹
      林址、桃園龍潭址，傳喚被告應於110年3月18日上午9時2
      0分到案執行，於110年2月26日寄存送達高雄鼓山址、於1
      10年2月28日寄存送達台北南港址、於110年3月2日寄存送
      達新北樹林址（送達證書上另記載查無此人）、於110年3
      月8日寄存送達桃園龍潭址，有臺北地檢署110年2月19日
      、110年2月26日執行案件進行單、各該送達證書可參。
（三）臺北地檢署檢察官再按桃園龍潭址，傳喚被告應於110年4
      月8日上午9時20分到案執行，於110年3月24日寄存送達桃
      園龍潭址，有臺北地檢署110年3月18日執行案件進行單、
      前開送達證書可考。
（四）臺北地檢署檢察官嗣於110年4月14日，就臺北南港址、新
      北樹林址、高雄鼓山址、桃園龍潭址及平鎮址，依序囑託
      臺灣士林地方檢察署、臺灣新北地方檢察署、臺灣高雄地
      方檢察署、臺灣桃園地方檢察署拘提被告，經警至上開地
      址執行拘提，被告均不在該處所，不知去向，乃無法拘提
      到案，有臺北地檢署110年4月14日北檢欽箴110執394字第
      1109029647號、第1109029654號、第1109029657號、第11
      09029662號函（稿）；各該拘票、員警拘提報告書可佐。
（五）臺北地檢署檢察官再按具保人之戶籍址，通知具保人應通
      知（或帶同）被告於110年8月9日上午9時20分到案接受執
      行，逾期即依法聲請沒入保證金10萬元，於110年8月8日
      送達具保人戶籍址，有臺北地檢署110年7月23日執行案件
      進行單、110年7月29日通知、前開送達證書可據。
五、然則，詳觀最高法院就本案刑事案件於109年12月30日所為
    第三審判決，業經載明被告住所為「臺北市○○區○○路000○0
    號3樓」；且被告自109年5月29日起至110年8月2日止，亦均
    設籍「臺北市○○區○○路000○0號3樓」，迄至110年8月3日，
    戶籍始經遷入臺北市信義區戶政事務所，此有前開判決、被
    告個人基本資料查詢結果（查詢日期：110年6月15日）、個
    人戶籍資料查詢結果、遷徙紀錄資料查詢結果可憑。臺北地
    檢署檢察官雖傳喚被告應於110年3月18日、110年4月8日到
    案接受執行（參上四、（二）至（三）所載），然均漏未送
    達被告當時戶籍址「臺北市信義區松山路142之1號3樓」，
    堪認前開執行傳票對被告之送達程序並非合法，即非得以被
    告未於110年3月18日、110年4月8日到案執行，逕認其已逃
    匿。職此，聲請人聲請沒入具保人繳納之保證金，於法尚有
    未合，應予駁回。
六、依刑事訴訟法第220條，裁定如主文。
中　　華　　民　　國   110    年    10    月    13    日
                  刑事第十三庭  法  官  劉庭維
以上正本證明與原本無異。
如不服本裁定，應於裁定送達後5日內向本院提出抗告狀。因疫
情而遲誤不變期間，得向法院聲請回復原狀。
                                書記官  黃傳穎
中　　華　　民　　國　　110 　年　　10　　月　　14　　日